【裁判字號】    95,訴,2519
【裁判日期】    951130
【裁判案由】    損害賠償
【裁判全文】
臺灣高雄地方法院民事判決              95年度訴字第2519號
原      告  蘇姵華即丙○○）.
被      告  甲○○
訴訟代理人  乙○○
上列當事人間請求損害賠償事件，原告於刑事訴訟程序（94年度
簡字第7031號）提起附帶民事訴訟（95年度簡附民字第57號），
經本院刑事庭移送前來，本院於民國95年11月16日言詞辯論終結
，判決如下：
    主     文
被告應給付原告新台幣參拾萬元，及自民國九十四年十二月十五
日起至清償日止，按週年利率百分之五計算之利息。
原告其餘之訴駁回。
訴訟費用由被告負擔五分之三，餘由原告負擔。
本判決第一項得假執行。
原告其餘假執行之聲請駁回。
    事實及理由
一、原告主張：原告與訴外人吳福山為夫妻，被告明知吳福山係
    有配偶之人，竟自民國94年1 月間某日起至同年6 月10日間
    止，連續在吳福山位於嘉義市○○路之員工宿舍房間內等地
    ，與吳福山相姦、通姦多次，嗣經被告電話告知原告，原告
    乃知上情，致身心遭受極大打擊，數度自殘，精神上受有極
    大之痛苦並於94年12月19日與吳福山離婚，被告所涉刑事相
    姦部分，業經本院94年度簡字第7031號刑事判決判處有期徒
    刑4 月在案，爰依民法第184 條第1 項前段、第195 條第1
    項、第3 項規定，請求被告給付新台幣（下同）50萬元之精
    神慰撫金等語，並聲明求為判決：（一）被告應給付原告50
    萬元，及自起訴狀繕本送達翌日起至清償日止，按週年利率
    5 ％計算之利息。（二）原告願供擔保請准宣告假執行。
二、被告則以：被告知道吳福山已婚，但未到過訴外人吳福山位
    於嘉義市○○路之員工宿舍房間，亦未與吳福山相姦等語置
    辯，並答辯聲明求為判決：原告之訴駁回。
三、原告主張被告與訴外人吳福山於上揭時地連續相姦、通姦多
    次等語，為被告所否認，並以前揭情詞置辯。經查，證人吳
    福山於高雄市政府警察局三民第二分局警訊時、臺灣高雄地
    方法院檢察署94年偵字第20612 號偵訊時證述：被告知道伊
    已婚，並與伊自94年1 月間起至同年6 月10日止，在嘉義市
    ○○路公司員工宿舍房間內等處，為多次相姦、通姦行為，
    被告與伊有在公司員工宿舍過夜，宿舍的同事都知道伊與被
    告有超友誼關係，被告臀部有經熱水燙傷的痕跡，傷痕自左
    手臂側後方經過腰部一直到臀部，中間有中斷等語（見高市
    警三二分三字第0940022285號卷宗第8 頁、高雄地方法院檢
    察署94年偵字第20612 號偵查卷宗第8 ～9 頁、第21頁，影
    印外放）、證人即吳福山同事闕明達於臺灣高雄地方法院檢
    察署94年偵字第20612 號偵訊時證述：於94年過年前後，伊
    曾看到被告與吳福山在公司宿舍過夜，次數約2 、3 次，他
    們的房間在伊隔壁等語（見臺灣高雄地方法院檢察署94年偵
    字第20612 號偵查卷宗第15頁，影印外放），且本院刑事庭
    當庭勘驗，發現被告右手臂後側及臀部上方、左腰部分均有
    燙傷痕等情（見本院94年度簡上第7031號刑事判決卷宗第19
    頁反面，影印外放），參以本院94年度簡上第7031號刑事判
    決判被告連續與有配偶之人相姦，處有期徒刑4 月在案，足
    證被告與吳福山確有於前揭時地連續多次相姦、通姦之行為
    ，否則吳福山焉知被告之腰部至臀部有燙傷痕？從而，被告
    辯稱未與吳福山相姦云云，不足採信，原告所為之上開主張
    ，堪予採信。
四、按因故意或過失，不法侵害他人之權利者，負損害賠償責任
    。故意以背於善良風俗之方法，加損害於他人者亦同；不法
    侵害他人之身體、健康、名譽、自由、信用、隱私、貞操，
    或不法侵害其他人格法益而情節重大者，被害人雖非財產上
    之損害，亦得請求賠償相當之金額。前二項規定，於不法侵
    害他人基於父、母、子、女或配偶關係之身分法益而情節重
    大者，準用之；民法第184 條第1 項、第195 條第1 項、第
    3 項分別定有明文。次按配偶因婚姻契約而互負誠實之義務
    ，配偶之一方行為不誠實，破壞共同生活之圓滿安全及幸福
    者，即為違反婚姻契約之義務，而侵害他方之權利，從而對
    婚姻關係之干擾或妨害，得依民法第184 條第1 項前段規定
    ，以資保護，最高法院55年台上字第2053號判例意旨及學者
    孫森焱著新版民法債篇總論上冊第223 頁（88年10月修訂版
    ）可資參照。查本件被告所為係故意不法侵害原告基於配偶
    關係之身分法益，致原告與吳福山於94年12月19日離婚，此
    有原告戶籍謄本在卷可稽（見本院卷第56頁），其情節自屬
    重大，揆諸首揭規定及說明，原告主張被告應賠償非財產上
    損害之精神慰撫金，即屬有據。茲本院斟酌原告係高中肄業
    ，目前擔任眼科護士，月薪約16,500元，無不動產，因本件
    被告之不法侵害行為致精神上痛苦不堪，數度自殘，有高雄
    醫學大學附設中和紀念醫院診斷證明書附卷足憑（見95年度
    簡附民字第57號卷第5 ～7 頁）；而被告係大學畢業，目前
    擔任銀行專員，月薪約23,000元，無不動產等一切情狀後，
    認原告請求被告賠償精神慰撫金500,000 元尚屬過高，應予
    核減為300,000 元始為適當。
五、縱上所述，原告依民法第184 條第1 項前段、第195 條第1
    項、第3 項規定，請求被告給付300,000 元，及自起訴狀繕
    本送達翌日即94年12月15日起至清償日止按週年利率5 ％計
    算之利息，應予准許，逾此範圍之請求，即屬無據，應予駁
    回。又原告陳明願供擔保請求宣告假執行，就其勝訴部分因
    未逾500,000 元，爰依民事訴訟法第389 條第1 項第5 款規
    定，依職權宣告假執行；至原告敗訴部分，其假執行之聲請
    即失所附麗，應併予駁回。
六、據上論結，本件原告之訴為一部有理由，一部無理由，並依
    民事訴訟法第79條、第389 條第一項第5 款，判決如主文。
中    華    民    國    95    年    11    月    30    日
                  民事第三庭審判長法  官    鄭月霞
                                  法  官    伍逸康
                                  法  官    洪培睿
上開正本係照原本作成。
如不服本判決，應於送達後20日內，向本院提出上訴狀並表明上
訴理由，如於本判決宣示後送達前提起上訴者，應於判決送達後
10日內補提上訴理由書（須附繕本）。
中    華    民    國    95    年    11    月    30    日
                                  書記官    林慧君


司法院資訊處製作；財團法人民間司法改革基金會備份。
